臺灣臺中地方法院刑事判決　　　　　　　96年度易字第4168號
公　訴　人　臺灣臺中地方法院檢察署檢察官
被　　　告　丙○○
上列被告因詐欺案件，經檢察官提起公訴（九十六年度偵字第
一七五二三號、九十六年度偵字第九三三三號），被告於本院準
備程序中為有罪之陳述，經本院合議庭評議後，裁定由受命法官
獨任改行簡式審判程序，本院判決如下：
    主     文
丙○○幫助意圖為自己不法之所有，以詐術使人將本人之物交付
，處有期徒刑伍月，如易科罰金，以新臺幣壹仟元折算壹日，減
為有期徒刑貳月又拾伍日，如易科罰金，以新臺幣壹仟元折算壹
日。
    犯罪事實
一、丙○○明知金融機構帳戶之存摺及提款卡係供自己使用之重
    要理財工具，關係個人財產、信用之表徵，且能預見將自己
    帳戶之存摺、提款卡連同密碼交付予不詳身分之成年人使用
    ，足供他人作為財產上犯罪之工具，竟仍基於幫助他人詐欺
    取財之不確定故意，於民國（下同）九十五年十二月間某日
    ，在臺中市國立美術館五權五街之綠園道間，將其前於九十
    年十月一日向臺灣新光商業銀行大里分行（原為誠泰銀行，
    嗣改為臺灣新光商業銀行，下稱新光銀行大里分行）所申設
    帳號0000000000000號帳戶之存摺、提款卡（
    含密碼）及身分證影本等物，以每月一萬五千元之代價（實
    際收取三千元，其餘一萬二千元尚未給付）出租予真實年籍
    、姓名均不詳之成年男子，而容任他人作為詐欺取財之工具
    。該真實年籍、姓名均不詳之成年人於取得丙○○所提供之
    前揭銀行帳戶資料後，即與其所屬之詐欺集團成員，共同基
    於意圖為自己不法所有之犯意聯絡，陸續於：（一）九十六
    年一月五日十九時許，以雅虎奇摩拍賣網站賣家之名義，撥
    打電話予乙○○，向其佯稱：去年十二月十八日乙○○上網
    購買靴子，當時其轉帳匯入款項之約定帳戶因故要取消，要
    求乙○○至提款機操作取消約定帳戶云云，致使乙○○陷於
    錯誤，於同日二十時二十分許前往提款機依其指示操作，而
    轉帳匯款新臺幣（下同）七千零一十元至丙○○上開新光銀
    行大里分行帳戶內。（二）九十六年一月五日十九時許，以
    雅虎奇摩拍賣網站賣家蕭先生之名義，撥打電話予丁○○，
    向其佯稱：其之前在雅虎奇摩網站購物，每月會從其郵局帳
    戶扣款二百七十元連續十二期，須至提款機操作沖銷云云，
    致使丁○○陷於錯誤，於同日十九時三十七分許持其所有之
    中國信託銀行提款卡前往提款機依其指示操作，而轉帳匯款
    二萬七千五百三十六元至丙○○上開新光銀行大里分行帳戶
    內。（三）於九十六年一月五日，以雅虎奇摩拍賣網站賣家
    之名義，撥打電話予甲○○，向其佯稱：其之前網路交易有
    設定約定轉帳，每月會從其帳戶扣款，須至提款機操作，始
    能取消約定帳戶，避免遭扣款云云，致使甲○○陷於錯誤，
    於同日二十時二分許前往提款機依其指示操作，而轉帳匯款
    八千一百二十二元至丙○○上開新光銀行大里分行帳戶內。
    上開款項並旋即遭前述詐欺集團成員提領一空，嗣因乙○○
    、丁○○、甲○○驚覺有異，報警處理而循線查獲上情。
二、案經臺中縣警察局霧峰分局報告臺灣臺中地方法院檢察署檢
    察官偵查起訴。
     理    由
一、前揭犯罪事實，業據被告丙○○於本院審理時坦承不諱，且
    該真實年籍、姓名均不詳之成年男子及其所屬詐欺集團成員
    所為之前述詐欺犯行，亦據被害人乙○○、丁○○、甲○○
    分別於警詢中指述綦詳，此外，並有被告上開新光銀行大里
    分行帳號0000000000000號帳戶之存摺存款業
    務往來約定書、存摺存款對帳單（見臺中縣警察局霧峰分局
    0000000000號警卷第十五至三十九頁）、被害人
    乙○○所提出之中華郵政公司自動櫃員機儲戶交易明細表（
    同上卷第四十頁）、被害人丁○○所提出之自動櫃員機交易
    明細（見臺中縣警察局霧峰分局0000000000號警
    卷第三十三頁）、被害人甲○○所提出之中華郵政公司自動
    櫃員機儲戶交易明細表（見臺中縣警察局霧峰分局0000
    0000000號警卷第四頁）等在卷可稽，足徵被告前揭
    自白應與事實相符，堪以採信。又金融帳戶為個人理財之工
    具，申請開設金融帳戶並無任何特殊之限制，一般民眾皆能
    自由申請開戶，並得同時在不同金融機構申請多數存款帳戶
    使用，乃眾所週知之事實。依一般人之社會生活經驗，倘係
    合法收入，本可自行向金融行庫開戶使用，而無向他人收購
    、承租帳戶之必要。如他人不以自己名義申請開戶，而向他
    人收購、承租金融機構帳戶使用，衡情，應係為免他人得知
    使用帳戶者之真實身分，故應能合理懷疑收購、承租帳戶之
    人目的在於供犯罪所用。況近來新聞媒體，對於不肖犯罪集
    團常大量收購或使用他人存款帳戶後，再持以供作犯罪使用
    ，藉此逃避檢警查緝之情事，亦多所報導；又一般人亦均有
    妥為保管及防止他人任意使用存摺及金融卡（含密碼）之認
    識，縱特殊情況偶須交付他人使用，亦必深入瞭解用途及合
    理性，始予提供，且該等專有物品如落入不明人士手中，而
    未加以闡明正常用途，極易被利用為與財產有關之犯罪工具
    ，此乃依一般生活經驗即能體察之常識，而對於非有正當理
    由，竟徵求他人提供帳戶者，客觀上可預見其目的，係供為
    某筆資金之存入，後再行領出之用，且該筆資金之存入及提
    領過程係有意隱瞞或掩飾行為人之真實身分之用意，一般人
    本於一般認知能力均易於瞭解。是被告應可預見將帳戶存摺
    及金融卡（含密碼）提供他人使用將幫助他人實施犯罪，仍
    將之出租予真實年籍、姓名均不詳之成年男子及其所屬詐欺
    集團使用，顯預見縱有人以其金融帳戶向社會大眾詐欺財物
    ，避免遭查獲，亦不違背其本意至明。綜上所述，被告基於
    幫助他人實施詐欺取財亦不違背其本意之不確定故意，將上
    開金融機構帳戶出租交予該詐欺集團使用，幫助其等遂行詐
    欺取財之犯行，事證明確，被告犯行堪以認定。
二、查前開真實年籍、姓名均不詳之成年男子及其所屬詐欺集團
    成員，共同基於為自己不法所有之犯意聯絡，以上述之方式
    撥打電話予被害人乙○○、丁○○、甲○○行騙，並致使被
    害人等陷於錯誤，因而交付本人之財物，其等所為，應係犯
    刑法第三百三十九條第一項之詐欺取財罪。按刑法上之幫助
    犯，係指以幫助之意思，對於正犯資以助力，而未參與實施
    犯罪之行為，且幫助犯之幫助行為，對於正犯之犯罪實施，
    僅須具有助成或促成之作用為已足，不以具體之有效性為要
    件。本件被告丙○○提供其所申設前揭新光銀行大里分行帳
    戶之存摺、提款卡（含密碼）及身分證影本等物予真實年籍
    、姓名均不詳之成年男子及其所屬詐欺集團，以為詐欺取財
    所用，其本身並未參與詐欺取財之犯罪行為，顯係以幫助之
    意思，參與詐欺取財構成要件以外之行為，為幫助犯，核其
    所為係犯刑法第三十條第一項、第三百三十九條第一項之幫
    助詐欺取財罪。被告幫助該真實年籍、姓名均不詳之成年男
    子及其所屬詐欺集團成員實行詐欺取財之犯罪行為，為幫助
    犯，爰依刑法第三十條第二項之規定減輕其刑。又被害人甲○○被詐欺集團詐騙而將款項匯入被告上開新光銀行大里分
    行帳戶部分，雖未據公訴人起訴，惟此部分業經檢察官另案
    提起公訴（九十六年度偵字第九三三四號，繫屬本院案號：
    九十六年度易字第四三四三號，另為不受理判決），核與本
    件起訴部分，有實質上一罪之關係，依審判不可分原則，本
    院自可一併審究，附予敘明。爰審酌被告擅自提供其個人所
    申請之銀行帳戶予詐騙集團作為詐欺取財之匯款帳戶使用，
    助長犯罪之不良風氣，幫助犯罪者隱匿真實身分，增加檢警
    犯罪偵查之困難性，不肖之徒，則爭相仿效，藉此手段詐財
    ，日益猖獗，致使受害民眾不斷增加，若不針對提供人頭帳
    戶者，予以適度之刑罰，顯然無法抑制該類型犯罪之發生，
    且本件被害人數達三人、其等所受損害之數額；惟兼衡酌被
    告本身並未實際參與詐欺取財之犯行，可責難性較為輕微，
    且被告於本院審理時坦承犯行，態度尚稱良好等一切情狀，
    量處如主文所示之刑，以示懲儆。又被告所為本件犯行之犯
    罪時間，係在九十六年四月二十四日以前，所犯符合中華民
    國九十六年罪犯減刑條例所定之減刑條件，應依該減刑條例
    第二條第一項第三款之規定，減其宣告刑二分之一，並諭知
    易科罰金之折算標準。
據上論斷，應依依刑事訴訟法第二百七十三條之一第一項、第二
百九十九條第一項前段，刑法第三十條第一項前段、第二項、第
三百三十九條第一項、刑法第四十一條第一項前段，刑法施行法
第一條之一第一項、第二條前段，中華民國九十六年罪犯減刑條
例第二條第一項第三款、第七條第一項、第九條，判決如主文。
本案經檢察官戊○○到庭執行職務
中　華　　民　　國   　96　　年　  10　　月　　29     日
             臺灣臺中地方法院刑事第二庭
                             法  官  許金樹
以上正本證明與原本無異。
如不服本判決，應於收受送達後10日內向本院提出上訴書狀（應
附繕本）。
上訴書狀如未敘述理由，應於上訴期間屆滿後20日內補提理由書
狀於本院。（應敘述具體理由並附繕本）。
                             書記官  王崑煜
中　華　　民　　國   　96　　年　  10　　月　　29     日
附錄論罪科刑法條：
中華民國刑法第339條
（普通詐欺罪）
意圖為自己或第三人不法之所有，以詐術使人將本人或第三人之
物交付者，處5年以下有期徒刑、拘役或科或併科1千元以下罰金
。
以前項方法得財產上不法之利益或使第三人得之者，亦同。
前二項之未遂犯罰之。
中華民國刑法第30條
（幫助犯及其處罰）
幫助他人實行犯罪行為者，為幫助犯。雖他人不知幫助之情者，
亦同。
幫助犯之處罰，得按正犯之刑減輕之。
